臺灣高等法院民事裁定
111年度家抗字第64號
抗  告  人  甲○○


上列抗告人因與相對人乙○○間離婚等事件，對於中華民國111年7
月28日臺灣基隆地方法院111年度婚字第69號裁定，提起抗告，
本院裁定如下： 
    主  文
抗告駁回。
抗告費用由抗告人負擔。
    理  由
一、本件抗告人起訴主張：伊與相對人於民國107年10月30日結
    婚，育有2名未成年子女，惟相對人於兩造婚姻關係存續期
    間與第三人曖昧，致生難以維持婚姻之重大事由，爰依民法
    第1052條第2項規定訴請離婚，並依同法第1055條第1項、第
    1055條之1第1項規定，請求酌定2名未成年子女權利義務之
    行使及負擔。原法院認就本件離婚事件無管轄權，依家事事
    件法第6條第1項規定，依職權裁定移送有管轄權之臺灣臺中
    地方法院（下稱臺中地院）（下稱原裁定）。抗告人不服，
    提起抗告，略以：兩造婚後設籍在伊老家即基隆市○○區○○街
    000號房屋（下稱基隆住處），嗣因伊工作之故，兩造與子
    女於109年6月至111年3月短暫遷居至臺中市○區○○路0段000
    號之0租屋處（下稱臺中住處），另為體恤相對人照顧子女
    、請領育兒津貼等補貼及就學之便，暫將相對人與子女之戶
    籍遷至臺中住處，惟伊已於111年3月16日偕子女返回基隆住
    處居住至今，基隆住處始為兩造之共同住所地，原法院應有
    管轄權，且兩造已在原法院進行調解程序，應由原法院續行
    審理，爰聲明廢棄原裁定等語。
二、按確認婚姻無效、撤銷婚姻、離婚、確認婚姻關係存在或不
    存在事件，專屬下列法院管轄：一、夫妻之住所地法院。二
    、夫妻經常共同居所地法院。三、訴之原因事實發生之夫或
    妻居所地法院，不能依前3項規定定法院管轄者，由被告住
    、居所地之法院管轄，家事事件法第52條第1項、第4項定有
    明文。所稱「專屬夫妻之住所地」法院，指專屬夫妻共同住
    所地之法院而言（最高法院109年度台上字第455號判決、10
    7年度台抗字第548號裁定意旨參照）。而按夫妻之住所，由
    雙方共同協議之，民法第1002條第1項前段定有明文。
三、經查：
　㈠兩造不爭執於107年結婚時，共同設籍於基隆住處，嗣因抗告
    人工作地在臺中市，而於109年6月間舉家搬遷至臺中住處，
    又合意於110年8月11日將相對人及2名未成年子女之戶籍遷
    入臺中住處，且抗告人起訴主張構成離婚之原因事實亦發生
    在臺中住處等情，有相對人及未成年子女之戶籍謄本、抗告
    人雇主出具之證明書及臺中住處之租賃契約書、兩造對話錄
    音檔案、譯文及臺中住處屋內照片可稽（見原審卷第41-43
    、101、105、107-128、63-77、45-77頁），足認兩造並非
    短期暫居臺中住處，應已有協議以臺中住處為兩造共同住所
    地，事實上亦為兩造經常共同居所地，且為抗告人主張訴之
    原因事實之發生地，則依家事事件法第52條第1項規定及上
    開說明，臺中地院對於兩造離婚之訴有專屬管轄權。又抗告
    人合併請求定對於未成年子女權利義務之行使負擔，依家事
    事件法第3條第5項第8款及第74條規定，屬家事非訟事件，
    與離婚之訴基礎事實相牽連，則依同法第41條第1項規定，
    得向離婚之訴之管轄法院合併請求，故臺中地院應有管轄權
    。
　㈡抗告人雖主張基隆住處為兩造共同住所地，其於111年3月16
    日偕2名未成年子女移居基隆住處，迄未返回臺中住處云云
    。然抗告人自承基隆住處係其老家，兩造約定將來存夠錢將
    回基隆買房置產（見原審卷第363頁），可見兩造係計畫在
    基隆自行買房居住，並非協議久住在抗告人基隆老家。又抗
    告人自承並未告知相對人，其與子女於111年3月起不再返回
    臺中住處（見原審卷第337頁），致相對人一再追問子女下
    落，此有兩造對話紀錄可佐（見原審卷第129-157頁），且
    抗告人之雇主出具證明書表示抗告人於111年3月15日至19日
    請假，屆期未歸，工作迄未交接等情（見原審卷第105頁）
    ，可見係抗告人單方決定不再返回臺中住處，兩造並未合意
    遷回基隆住處經常共同居住，自難認兩造已合意廢止臺中住
    處而變更以基隆住處為兩造之經常共同住、居所地。又觀抗
    告人所提錄音譯文之內容，僅係兩造協商由何方、在何處行
    使對於未成年子女之權利義務（見本院卷第33-45頁），難
    認兩造已達成變更共同住、居所之協議。則依上開說明，抗
    告人主張基隆住處為兩造共同住所地云云，難認有據。
  ㈢抗告人又主張依家事事件法第104條第1項第1款規定，親子非
    訟事件專屬未成年子女住所或居所地法院即原法院管轄云云
    。查兩造之2名未成年子女目前雖居住在基隆住處（見原審
    卷第17、99頁），然依家事事件法第41條第1項規定，親子
    非訟事件得向其中一家事訴訟事件有管轄權之少年及家事法
    院合併請求，而非得向其中一家事非訟事件有管轄權之少年
    及家事法院合併請求（最高法院106年度台抗字第641號裁定
    意旨參照）。準此，本件離婚訴訟事件合併親子非訟事件，
    自應由就離婚訴訟事件有管轄權之臺中地院合併審理。抗告
    人主張本件依家事事件法第104條規定，專屬原法院管轄云
    云，並非有據。
  ㈣至原法院雖曾通知兩造於111年4月29日參與親職課程及於同5
    月5日進行調解程序（見原審卷第81、185-189頁），惟相對
    人於111年4月8日即具狀抗辯原法院無管轄權，並聲請移轉
    管轄（見原審卷第97頁），況民事訴訟法第25條關於應訴管
    轄之規定，僅限於被告不抗辯法院無管轄權而為本案之言詞
    辯論者，不包括在調解程序所為陳述。則抗告人以兩造已在
    原法院進行親職課程及調解程序為由，主張原法院有管轄權
    云云，亦非有據。
四、綜上，抗告人向無管轄權之原法院提起本件離婚合併請求酌
    定親權之訴，原法院依家事事件法第6條第1項規定，以原裁
    定移送有管轄權之臺中地院，核無不合。抗告論旨指摘原裁
    定不當，聲明廢棄，為無理由。　　
五、據上論結，本件抗告為無理由，爰裁定如主文。　　
中　　華　　民　　國　　111 　年　　 9 　月　　27　　日
                  家事法庭
                      審判長法  官  陳婷玉
                            法  官  毛彥程
                            法  官  林晏如
正本係照原本作成。
本裁定除以適用法規顯有錯誤為理由外，不得再抗告。如提起再
抗告，應於收受送達後10日內委任律師為代理人向本院提出再抗
告狀。並繳納再抗告費新臺幣１千元。
中　　華　　民　　國　　111 　年　　9 　　月　　27　　日

  　　　　　　　　　　　　　書記官  簡維萍